臺灣桃園地方法院刑事判決　　　　　　　　　　　　九十一年度易字第一七四七號
　　公　訴　人　臺灣桃園地方法院檢察署檢察官
　　被　　　告　丙○○
右列被告因贓物等案件，經檢察官提起公訴（九十一年度偵字第四八七四號），本院
判決如左：
    主  文
丙○○連續收受贓物，處有期徒刑陸月，如易科罰金，以佰元折算壹日；又偽造署
押，足以生損害於公眾及他人，處有期徒刑月，如易科罰金，以佰元折算壹日，
新竹縣警察局新埔分局東安派出所調查筆錄偽造之「陳吉慶」簽名壹枚、指印貳枚均
沒收。應執行有期徒刑捌月，如易科罰金，以佰元折算壹日，新竹縣警察局新埔分
局東安派出所調查筆錄偽造之「陳吉慶」簽名壹枚、指印貳枚均沒收。
    事  實
一、丙○○明知車牌號碼Ｕ三－００一八號自用小客車（為黃嘉慶所有而於民國九十
    年十二月十四日七時許，在桃園縣八德市○○街前失竊）及車牌號碼Ｖ二－五五
    四二號車牌兩面（為范萬宇所有，而於九十年十二月十六日二十一時許，在新竹
    縣關西鎮○○○路育賢街口失竊）係失竊之贓物，竟基於收受贓物之概括犯意，
    分別於九十年十二月十四日後之某時，在桃園縣不詳地點，自不詳姓名年籍之成
    年男子收受Ｕ三－００一八號自用小客車後，即駕駛該小客車搭載甲○○由桃園
    縣內壢至新竹縣關西鎮，並於九十年十二月十七日凌晨一時許，在新竹縣關西鎮
    東山里東山土雞城附近，自不詳姓名綽號「阿龍」成年男子收受車號Ｖ二－五五
    四二號車牌兩面，並改懸掛於Ｕ三－００一八號自用小客車使用，嗣於九十年十
    二月十七日凌晨一時五分許，為警在上址查獲，並帶返派出所製作筆錄，詎丙○
    ○因遭通緝，為避警查獲，竟冒用「陳吉慶」名義應訊，並於九十年十二月十七
    日凌晨一時二十分，在新竹縣警察局新埔分局東安派出所之調查筆錄接續偽造「
    陳吉慶」之簽名一枚及指印二枚，足以生損害於犯罪追訴之正確性及使陳吉慶有
    受刑事追訴處罰之危險。
二、案經新竹縣警察局新埔分局報請臺灣新竹地方法院檢察署呈請臺灣高等法院檢察
    署檢察長令轉臺灣桃園地方法院檢察署檢察官偵查起訴。
    理  由
一、訊據被告丙○○矢口否認有收受贓物及偽造署押犯行，辯稱：並不知車號Ｕ三－
    ００一八號自用小客車及Ｖ二－五五四二號車牌兩面係失竊贓物，又伊於警訊之
    初雖曾冒用「陳吉慶」名義應訊，然後來警員自行查出伊非「陳吉慶」，乃命伊
    於警訊筆錄上補簽名「陳吉慶」及指印等云云。
二、經查：(一)車牌號碼Ｕ三－００一八號自用小客車，為黃嘉慶所有而於九十年十二
    月十四日七時許，在桃園縣八德市○○街前失竊，而車牌號碼Ｖ二－五五四二號
    車牌兩面，為范萬宇所有而於九十年十二月十六日二十一時許，在新竹縣關西鎮
    ○○○路育賢街口失竊，均屬失竊之贓物等事實，業據被害人黃嘉慶、范萬宇於
    警訊時證述在卷，並有車輛車牌失竊查詢認可資料、及贓物領據各二份在卷可稽
    。(二)被告自不詳姓名之人（警訊時供稱係張智祥，偵查及本院審理時改稱係乙○
    ○）及綽號「阿龍」之人，先後分別收受車號Ｕ三－００一八號自用小客車及Ｖ
    二－五五四二號車牌兩面，而於收受之時即知該自小客車及車牌均屬失竊之贓物
    ，其借用該自小客車係為搭載案外人甲○○由桃園縣內壢至新竹縣關西鎮等情，
    業據被告於警訊、偵查時供承在卷（見臺灣新竹地方法院檢察署九十年度偵字第
    七四一０號卷第七頁反面、第八頁、第三十一頁，臺灣桃園地方法院檢察署九十
    一年偵字第四八七四號卷第十四頁），核與案外人甲○○於警訊時供述之情節相
    符，因之，被告於本院審理時翻異前詞改稱未收受駕駛該自用小客車及不知該自
    用小客車及車牌係屬贓物，及證人甲○○改稱當時係由其駕駛該自用小客車云云
    ，委屬飾卸、迴護之詞，並無可採。(三)被告丙○○自不詳姓名之人收受車牌號碼
    Ｕ三－００一八號自用小客車之事實，已如前述，雖被告於警訊時供承係向張智
    祥所借，然於偵查及本院審理時則改稱係向乙○○所借，則被告究係向何人借用
    ？其先後之供述已有矛盾而難逕予採信，然被告自不詳之人收受前開自用小客車
    及車牌之時，已明知該自用小客車及車牌為竊盜所得之贓物，則屬確定。(四)被告
    丙○○為警查獲後，於警訊時為免警察查獲其通緝身分及想嫁禍陳吉慶，因之乃
    冒名「陳吉慶」之名義應訊，並於新竹縣警察局新埔分局東安派出所之調查筆錄
    上，接續偽造「陳吉慶」之簽名一枚及指印二枚，足以生損害於犯罪追訴之正確
    性及使陳吉慶有受刑事追訴處罰之危險等事實，業據被告於警訊及偵查時供承在
    卷，被告雖辯稱該警訊筆錄係警員查出其並非陳吉慶時，因「惱羞成怒」而事後
    命其補簽云云，然此已據證人即警員張永奎到庭證稱：被告一開始即冒名「陳吉
    慶」名義應訊，因拒絕夜間訊問而於筆錄上簽署「陳吉慶」及捺指印，經伊查詢
    「陳吉慶」為警察替代役，伊即請部隊長官及「陳吉慶」家人前來，被告見無可
    狡辯始坦承其非「陳吉慶」，該警訊筆錄係被告拒絕夜間訊問時所簽等語，且經
    本院勘驗警訊錄音帶結果，其內容亦與警訊筆錄之記載相符，足徵被告辯稱警訊
    筆錄係警員事後補簽云云，亦屬犯後卸責之詞，無可採信。
三、次按連續犯之成立，除主觀上須基於一個概括之犯意外，客觀上須先後數行為，
    逐次實施而具連續性，侵害數個同性質之法益，其每一前行為與次行為，依一般
    社會健全觀念，在時間差距上，可以分開，在刑法評價上，各具獨立性，每次行
    為皆可獨立成罪，構成同一之罪名，始足當之；如數行為於同時同地或密切接近
    之時地實施，侵害同一之法益，各行為之獨立性極為薄弱，依一般社會健全觀念
    ，在時間差距上，難以強行分開，在刑法評價上，以視為數個舉動之接續施行，
    合為包括之一行為予以評價，較為合理，則屬接續犯，而為包括之一罪。（最高
    法院八十六年台上字第三二九五號判例意旨參照）。被告向不詳之人收受車牌號
    碼Ｕ三－００一八號自用小客車後，即搭載案外人甲○○由桃園縣內壢至新竹縣
    關西鎮，並於關西鎮停留等待之時，再由綽號「阿龍」之人收受Ｖ二－五五四二
    號車牌兩面，並改懸掛於原Ｕ三－００一八號自用小客車上之事實，已如前述，
    則被告先後二次收受贓物之行為，於時間差距上並非不可分，且於評價上各具獨
    立性，皆可獨立成罪，應屬基於概括犯意而為之，又被告於警訊時冒名「陳吉慶
    」之名應訊，並於警訊筆錄上簽署「陳吉慶」之名一枚及捺指印二枚，然其簽名
    及捺指印，既係出於一冒名應訊犯意，且於時間空間復密切接近，於刑法評價上
    ，應視為數個舉動之接續施行。
四、核被告所為，係犯刑法第三百四十九條第一項之收受贓物罪、第二百十七條第一
    項之偽造署押罪。被告先後二次收受贓物行為，時間緊接，方法相同，顯係基於
    概括犯意為之，應依刑法第五十六條規定，論以連續犯一罪，並加重其刑。公訴
    人雖認被告收受贓物犯行係與案外人甲○○共犯，惟查車號Ｕ三－００一八號自
    用小客車係被告向不詳之人所借，而車號Ｖ二－五五四二號車牌兩面復係綽號「
    阿龍」之人交付被告囑其更換等情，業據被告於警訊、偵查時供承在卷，已如前
    述，且查全卷亦無案外人甲○○就收受贓物部分有與被告犯意聯絡與行為分擔，
    縱甲○○曾乘坐該贓車，亦不足據為甲○○有與被告共犯之證據，公訴人認被告
    與甲○○共犯收受贓物罪，尚有未合。又被告所犯收受贓物罪及偽造署押罪二罪
    ，犯意各別，行為互殊，應予分論併罰。爰審酌被告犯罪之動機、目的、手段，
    犯罪所生之危害及犯罪後之態度等一切情狀，分別量處如主文所示之刑，並諭知
    易科罰金之折算標準及定其應執行刑及易科罰金之折算標準。新竹縣警察局新埔
    分局東安派出所之調查筆錄上，偽造「陳吉慶」之簽名一枚及指印二枚，應依刑
    法第二百十九條規定，宣告沒收。
據上論斷，應依刑事訴訟法第二百九十九條第一項前段，刑法第五十六條、第三百四
十九條第一項、第二百十七條第一項、第五十一條第五款、第四十一條第一項前段、
第二項、第二百十九條，罰金罰鍰提高標準條例第一條前段、第二條，判決如主文。
本案經檢察官張尹敏到庭執行職務。
中      華      民      國      九十一      年    十二    月    十七    日
                                臺灣桃園地方法院刑事第一庭
                                    法  官    黃  斯  偉
右正本證明與原本無異。
如不服本判決，應於判決送達後十日內向本院提出上訴狀( 應附繕本 )，上訴於
臺灣高等法院。
                                    書記官    李  珈  慧
中      華      民      國      九十一      年    十二    月    二十四  日
論罪法條之依據：
中華民國刑法第二百一十九條
 (沒收之特例)
偽造之印章、印文或署押，不問屬於犯人與否，沒收之。
中華民國刑法第二百一十七條
 (偽造盜用印章印文或署押罪)
偽造印章、印文或署押，足以生損害於公眾或他人者，處三年以下有期徒
刑。
盜用印章、印文或署押，足以生損害於公眾或他人者，亦同。
中華民國刑法第三百四十九條
收受贓物者，處三年以下有期徒刑、拘役或五百元以下罰金。
搬運、寄藏、故買贓物或為牙保者，處五年以下有期徒刑、拘役或科或併
科一千元以下罰金。
因贓物變得之財物，以贓物論。
